臺灣高等法院刑事判決
110年度上訴字第1435號
上  訴  人  
即  被  告  蕭渼淳



選任辯護人  陳繼民律師

上列上訴人即被告因偽證案件，不服臺灣新北地方法院108年度
訴字第973號，中華民國109年12月30日第一審判決（起訴案號：
臺灣新北地方檢察署107年度偵字第28625號），提起上訴，本院
判決如下：
    主  文
上訴駁回。
蕭渼淳緩刑貳年，緩刑期間付保護管束，並應向指定之政府機關
、政府機構、行政法人、社區或其他符合公益目的之機構或團體
，提供捌拾小時之義務勞務。
    犯罪事實及理由
一、本案經本院審理結果，認第一審以上訴人即被告蕭渼淳犯刑
    法第168條之偽證罪，處有期徒刑6月，核其認事用法及量刑
    均無不當，應予維持，除呂嘉凌犯誣告罪部分，業經最高法
    院110年度台上字第1734號判決上訴駁回確定外，並引用第
    一審判決書記載之事實、證據及理由（如附件）。
二、被告上訴意旨略以：被告於民國106年12月22日、107年1月1
    1日於臺灣新北地方檢察署偵訊時結證稱，有聽到王旭志向
    呂嘉凌稱你小心一點等語，係在106年9月1日14時3分警察進
    入玉山銀行板橋分行（下稱玉山銀行）之前，原審勘驗玉山
    銀行之監視器錄影畫面，雖顯示王旭志係當日14時8分許自
    玉山銀行大門進入，但玉山銀行提供之監視器影像不完整，
    且證人王旭志、郭俊明、林郁盛、何鳳珠於原審所為證述之
    憑信性有疑。檢察官勘驗當日玉山銀行一樓櫃臺「11：53：
    59～14：00：00」之錄音檔，記載「男：他無權佔用啊」，
    而王旭志亦承認此係其所述，顯然王旭志在當日警察到場前
    即出現在玉山銀行現場。再依據王旭志當日進入文化勳章社
    區之磁扣感應紀錄，顯示王旭志於當日6時、8時、16時許，
    各有一次使用磁扣進出社區之紀錄，可知當日王旭志非僅有
    一次進入社區，其在被告及其母呂嘉凌報警前，即已經在社
    區附近之現場，此可佐證王旭志於警察到場前曾進入玉山銀
    行，並在現場與被告及呂嘉凌碰面，此時其有向呂嘉凌為恐
    嚇言語，被告前揭證述並無虛偽不實等語。
三、經查：
　㈠被告先於106年12月22日偵訊時，以證人身分具結，並指認監
    視器畫面中之王旭志影像，稱：「該男子（指王旭志，下同
    ）態度很兇，叫我媽（指呂嘉凌，下同）小心一點」、「他
    說我們很囂張，說我們是來亂」、「（該男子有無對你們說
    不用知道我是誰？）有，因為問他說他叫什麼名字，他對我
    們說上開言語」、「（問：該男子對你們說上開話語時候，
    態度都很兇？）是。音量很大聲」、「（當時在哪裡？）在
    一樓大廳」（106偵37376卷第76、77頁）。續於107年1月11
    偵訊時，以證人身份具結後，證稱：「（問：王旭志有向呂
    嘉凌說叫你小心一點？）有，在1樓大廳」、「王旭志在警
    察來之前他就在」（106偵37376卷第100、101頁）。有各該
    筆錄記載及證人結文可憑，首堪認定。又被告指證王旭志大
    聲且很兇的叫呂嘉凌小心一點等語，適為呂嘉凌指訴王旭志
    恐嚇之內容，即臺灣新北地方檢察106年度偵字第37376號妨
    害自由案件之重要關係事項，故本案所應審究者，即被告前
    開證言是否為虛偽陳述。
  ㈡訊之當天下午，於警方人員到場前，曾在玉山銀行一樓大廳
    見到呂嘉凌與王志旭在場之證人林郁盛（玉山銀行襄理）、
    何鳳珠（玉山銀行助理襄理）、郭俊明（玉山銀行理財業務
    襄理）均未聽聞被告所指恐嚇言語，並一致證稱王旭志是在
    警察到場之後抵達現場（106偵37376卷第101、102、149、1
    50頁，107偵28625卷第150至152頁），核與玉山銀行大門監
    視器顯示呂嘉凌、被告、警員及王志旭等人當天下午進入大
    門之時間相符（106偵37376卷第196至200頁)，自難認王旭
    志在當天下午警察到場前，有在現場與呂嘉凌對話，並大聲
    叫呂嘉凌小心一點的可能。又證人林郁盛、何鳳珠、郭俊明
    為玉山銀行員工，僅因工作場所關係，見聞呂嘉凌當日前往
    銀行究責之過程，此外，並無證據足認其等與被告、呂嘉凌
    或王旭志間，具有重大之仇隙怨恨或特殊之故舊情誼，而有
    甘冒偽證重責，故為不實陳述之理，被告空言指其等之證言
    偏頗而不足採信，難謂有據。
　㈢觀之卷附警察到場前之現場影音檔案紀錄，並無王旭志身影
    及被告具結所稱，王旭志在銀行1樓大廳，對呂嘉凌嚇稱：
    你小心一點之內容（106偵37376卷第179至189頁）。至於辯
    護人所指，王旭志自承在場表示「他無權佔用啊」一節，則
    為畫面時間14:09:18至14:09:19間之現場收音，此前則無呂
    嘉凌所稱，王旭志在14:05:14前之說話聲音，有臺灣新北地
    方法院107年度訴字第1149號呂嘉凌被訴誣告案件之勘驗筆
    錄可稽（見該案卷第78至79頁）。經對照王旭志所為言語時
    間（14:09:18）及玉山銀行大門監視器畫面顯示警員（14:0
    3:58，見106偵37376卷第198頁）、王旭志（14:08:43，見
    同前卷第200頁）之先後到場時序，亦屬相合。又王旭志時
    為社區商家推選之管理委員會委員，其持有磁扣進出社區本
    無違常之處，況其當日進出之社區A棟大門（06:19:33）、
    社區A棟2號電梯（08:26:40）俱非進入玉山銀行一樓大廳之
    必經通道，且與呂嘉凌前往玉山銀行之時間差距有數小時之
    久，因認王旭志即使對於當天早晨之完整行蹤記憶有誤，甚
    至供述未臻詳實，亦不足以推翻前開事證，逕認王旭志在13
    時45分呂嘉凌與被告進入玉山銀行，至14時3分警員到場間
    ，已在玉山銀行一樓大廳與呂嘉凌對話，並為恐嚇之言語。
  ㈣呂嘉凌在109年9月1日二度前往玉山銀行，追究被告機車遭移
    動受損之事，並在下午要求對方道歉且要總幹事到場，甚至
    怒斥「你叫他好膽給我下來喔，不下來等一下我下去整台車
    踢破」、「（銀行人員：我們上去談）我不想上去談，公共
    場所談」、「你給我道歉」、「你再給我說一次。臭女人，
    臭女人。怎麼樣？老女人，叫警察來，你叫啊」等語，有同
    日11時54分至16時之玉山銀行一樓影像、12時至16時之二樓
    影像光碟及王旭志妨害自由、呂嘉凌誣告案件之偵查及原審
    勘驗筆錄可憑（106偵37376卷第179至195頁，臺灣新北地方
    法院107訴1149卷第67至68頁），足見其當時極度不滿銀行
    人員與社區管理，存在憤怒情緒與強勢言行。參以王旭志提
    出之現場人員錄製畫面顯示，被告、呂嘉凌、王旭志及警員
    在一樓大廳靠近樓梯處談論車位問題時，呂嘉凌在王志旭表
    明商家委員之身分後，尚稱：「我不跟你講。因為我不是商
    家」；經王旭志質以：「那你是覺得我們商家好欺負嗎？」
    後，復反問王旭志：「那你覺得我們住戶好欺負嗎？」且堅
    持要總幹事出面，並要等總幹事來再上2樓去談（106偵3737
    6卷第201至207頁），亦可見呂嘉凌之前述態度，未因王旭
    志在場而有不同。然其現場全未提及王旭志有何恐嚇言語，
    亦無畏懼噤聲反應，核與上開怒斥在場人員之究責態度無明
    顯歧異。是依呂嘉凌主張被告機車遭移動受損，而前往玉山
    銀行究責，並指責在場人員，要求道歉之行為表現，實難信
    其得以隱忍王旭志之恐嚇行為，未作任何應對，甚至在警員
    到場後，猶未提出申訴，直到翌日（106年9月2日）經以涉
    嫌公然侮辱罪通知前往警局製作筆錄後，延至同年月7日始
    向臺灣新北地方檢察署提出恐嚇告訴，並表達希望二案併同
    偵辦之意（106他5856卷第7至8頁）。
　㈤原審依證人王旭志、玉山銀行員工林郁盛、郭俊明、何鳳珠
    、警員陳光浩、林舫宇、文化勳章社區總幹事張榮華於原審
    之證述，及勤務指揮中心受理各類案件紀錄單、勘驗案發時
    玉山銀行監視器錄影畫面等證據資料，認定警察於當日14時
    3分到場後，王旭志始於14時8分許，自玉山銀行大門進入，
    且王旭志到場後並未對呂嘉凌說「你小心一點」等語，因而
    認被告證稱當日警察到場前，有聽到王旭志叫呂嘉凌小心一
    點云云，係於案情有重要關係之事項為虛偽陳述，已詳述其
    憑據，並說明上開證人之證述可以採信之理由，且就被告之
    辯解如何不可採信，亦依據卷內證據資料詳加指駁及說明，
    被告上訴意旨以枝微末節之事項，指摘上開證人之證述不具
    憑信性，實係就其主觀意見再事爭辯，難認可採。
四、綜上，上訴意旨執前詞指摘原審判決不當，為無理由，應予
    駁回。
五、緩刑之宣告：被告前未曾因故意犯罪受有期徒刑以上刑之宣
    告，有被告前案紀錄表附卷可稽，其偽證犯行雖應予非難，
    但考量被告與呂嘉凌為母女關係，礙於母女親情在其母親與
    他人爭訟之案件為有利於其母親之不實證述，惡性尚非重大
    ，認經此訴訟程序之教訓及科刑宣告後，當知警惕而無再犯
    之虞，可藉違反緩刑規定將執行刑罰之心理強制作用，促使
    被告時時遵法併遷善自新，前揭所宣告之刑，以暫不執行為
    適當，爰依刑法第74條第1項第1款規定，併予宣告緩刑2年
    ，且依刑法同條第2項第5款規定，命被告於緩刑期間，向指
    定之政府機關、政府機構、行政法人、社區或其他符合公益
    目的之機構或團體，提供80小時之義務勞務，並依刑法第93
    條第1項第2款規定，諭知緩刑期間付保護管束，以加強緩刑
    之功能，期其自新。又被告上揭所應負擔之義務，乃緩刑宣
    告附帶之條件，依刑法第75條之1第1項第4款之規定，違反
    上開負擔情節重大，足認原宣告之緩刑難收其預期效果，而
    有執行刑罰之必要者，得撤銷上開緩刑之宣告，併此敘明。
據上論斷，應依刑事訴訟法第368條、第373條，刑法第74條第1
項第1款、第2項第5款、第93條第1項第2款，判決如主文。
本案經檢察官王江濱提起公訴，檢察官李豫雙到庭執行職務。
中　　華　　民　　國　　110 　年　　8 　　月　　18　　日
                  刑事第六庭  審判長法  官  劉方慈
                                    法  官  朱嘉川
                                    法  官　曹馨方
以上正本證明與原本無異。
如不服本判決，應於收受送達後20日內向本院提出上訴書狀，其
未敘述上訴之理由者並得於提起上訴後20日內向本院補提理由書
（均須按他造當事人之人數附繕本）「切勿逕送上級法院」。
                                    書記官　游秀珠
中　　華　　民　　國　　110 　年　　8 　　月　　18　　日
--------------------------------------------------------
附件：臺灣新北地方法院刑事判決
                                      108年度訴字第973號
公　訴　人　臺灣新北地方檢察署檢察官
被　　　告　蕭渼淳　女　（民國00年0月00日生）
                    身分證統一編號：Z000000000號
                    住○○市○○區○○路000巷00○0號4樓
                    居新北市○○區○○路0段00號13樓
選任辯護人　張振興律師
輔　佐　人
即被告之父  蕭文淵　男　（民國00年0月0日生）
                    身分證統一編號：Z000000000號
                    住○○市○○區○○路0段00號13樓
輔　佐　人
即被告之母  呂嘉凌　女　（民國00年0月00日生）
                    身分證統一編號：Z000000000號
                    住○○市○○區○○路0段00號13樓
上列被告因偽證案件，經檢察官提起公訴（107 年度偵字第2862
5 號），本院判決如下：
    主  文
蕭渼淳犯偽證罪，處有期徒刑陸月。
    事  實
一、蕭渼淳明知王旭志於民國106年9月1日下午2時許，在新北市
    ○○區○○路0段00號1樓玉山銀行板橋分行（下稱玉山銀行）內
    ，並未以「你小心一點」等語恫嚇蕭渼淳之母親呂嘉凌（呂
    嘉凌所涉誣告等案件，業經本院以107年度訴字第1149號判
    決判處有期徒刑6月，再經臺灣高等法院以108年度上訴字第
    2265號判決駁回上訴，現由最高法院審理中），竟基於偽證
    之犯意，就王旭志所涉經呂嘉凌告訴之恐嚇案件，就案情有
    重要關係之事項，於106年12月22日下午3時33分許，在臺灣
    新北地方檢察署第407偵查庭，以證人身分具結後，虛偽證
    稱：玉山銀行影像編號3圖片最左邊男子（即王旭志）叫我
    媽小心一點云云，復於107年1月11日上午11時42分許，在該
    署404偵查庭，以證人身分具結後，就同一案件，接續虛偽
    證稱：王旭志有向呂嘉淩稱你小心一點云云，而於王旭志涉
    嫌恐嚇案件案情有重要關係事項為虛偽證述，足以影響偵查
    犯罪之正確性。
二、案經臺灣新北地方檢察署檢察官簽分後偵查起訴。
    理  由
一、按被告以外之人（包括證人、鑑定人、告訴人、被害人及共
    同被告等）於審判外之陳述，雖不符刑事訴訟法第159條之1
    至之4等規定，而經當事人於審判程序同意作為證據，法院
    審酌該言詞陳述或書面陳述作成時之情況，認為適當者，亦
    得為證據；當事人、代理人或辯護人於法院調查證據時，知
    有刑事訴訟法第159條第1項不得為證據之情形，而未於言詞
    辯論終結前聲明異議者，視為有前項之同意，同法第159條
    之5定有明文。立法意旨在於傳聞證據未經當事人之反對詰
    問予以核實，原則上先予排除。惟若當事人已放棄反對詰問
    權，於審判程序中表明同意該等傳聞證據可作為證據；或於
    言詞辯論終結前未聲明異議，基於尊重當事人對傳聞證據之
    處分權，及證據資料愈豐富，愈有助於真實發見之理念，且
    強化言詞辯論主義，使訴訟程序得以順暢進行，上開傳聞證
    據亦均具有證據能力。查本件下列所引用之被告以外之人於
    審判外之陳述，被告蕭渼淳及辯護人於準備程序明確表明對
    證據能力均不爭執等語（本院108年度訴字第973號卷第43頁
    ），檢察官、被告、辯護人迄於言詞辯論終結前亦未聲明異
    議，本院審酌該等證據作成之情況，無外力施壓干擾，亦無
    不當取證及證明力明顯過低之瑕疵，認以之作為證據應屬適
    當，均具有證據能力。至本件判決所引用之非屬供述證據之
    其他書證、物證，均係依法定程序取得，且經本院依刑事訴
    訟法第164條、第165條等規定踐行法定證據調查程序，得為
    認定被告犯罪事實所憑之依據。
二、訊據被告固坦承有於106年12月22日下午3時33分許，在臺灣
    新北地方檢察署第407偵查庭，以證人身分具結後證稱：玉
    山銀行影像編號3圖片最左邊男子（即王旭志）叫我媽小心
    一點云云，復於107年1月11日11時42分許，在該署404偵查
    庭，以證人身分具結後，就同一案件證稱：王旭志有向呂嘉
    淩稱你小心一點云云等情，惟矢口否認有何偽證之犯行，並
    辯稱：伊那天都不知道王旭志是誰，但是伊有聽到這一句話
    ，在警察還沒來之前伊有看到他，他有叫伊小心一點，且語
    氣很強，但有可能很小聲，當時郭俊明、林郁盛有在場云云
    。辯護人則為被告辯護稱：證人即總幹事張榮華確實於106
    年9月1日中午12時6分許，已在玉山銀行1樓大廳，當時警察
    還沒到玉山銀行，又張榮華與呂嘉凌交談時旁邊就是兩排客
    戶座椅，座椅旁邊就是ATM提款機，王旭志可能是由此門進
    出，所以張榮華證稱進入銀行沒看到警察，只看到呂嘉凌等
    證詞是正確的，又張榮華是從12時06分58秒至12時18分31秒
    都在玉山銀行1樓，可以證明當時王旭志已在大廳內，與呂
    嘉凌發生爭執，王旭志在警察之後進入大廳，是其第二次進
    入玉山銀行，此與本案無關。又證人張榮華於偵查中證稱其
    有在玉山銀行1樓看到王旭志，沒有看到警察等語，可見張
    榮華於106年9月1日從12時06分58秒至12時18分31秒之11分
    鐘內，有看到王旭志，沒有看到警察。又依106年9月1日下
    午1時45分至2時之11分鐘間，有6至7人圍住被告、呂嘉凌，
    大家都在說話，且當時被告、呂嘉凌都不認識王旭志，如果
    這時候有人罵：你給我小心一點等語，是非常正常的，所以
    不能以被告證稱時說有聽到：你給我小心一點等語，就算是
    偽證，因為玉山銀行的員工與王旭志利益共同，林郁盛更是
    親自打電話給王旭志到場，郭俊明是本案始作俑者、何鳳珠
    是玉山銀行員工，他們都希望被告被判有罪，所以他們證詞
    不足採信，唯一與王旭志沒有利益關係的張榮華，一開始堅
    稱進入玉山銀行沒有看到警察，只有看到王旭志與呂嘉凌，
    到後來經王旭志告誡不是事實不可以亂說等語，從此證人張
    榮華就以不記得、不清楚等語搪塞云云；輔佐人即被告之父
    稱：檢察官問起林郁盛、郭俊明、何鳳珠等證人，他們的證
    詞如同辯護人所言均有偏頗，不可採信，更何況監視器畫面
    中只能說王旭志是警察來後才來，但王旭志於同日第一次進
    入玉山銀行是從旁邊ATM側門，玉山銀行沒有提供所有監視
    器，僅提供1樓大門的監視器就斷定王旭志第一次進入玉山
    銀行，伊認為這樣不對云云；輔佐人即被告之母呂嘉凌稱：
    這些證人幫王旭志證明說他們有聽到都說沒聽到，他們都沒
    事，被告有聽到就變成偽證，對被告來說不公平云云。經查
    ：
  ㈠被告於106年12月22日下午3時33分許，在臺灣新北地方檢察
    署第407偵查庭，以證人身分具結後證稱：玉山銀行影像編
    號3圖片最左邊男子（即王旭志）叫我媽小心一點云云，復
    於107年1月11日11時42分許，在該署404偵查庭，以證人身
    分具結後，就同一案件證稱：王旭志有向呂嘉淩稱你小心一
    點云云等情，業據被告於本院審理中坦承在卷（見同上本院
    卷第42頁），並有被告106年12月22日、107年1月11日檢察
    官訊問筆錄、證人結文各1份在卷可佐（見106年度偵字第37
    376號偵查卷第76頁、第83頁、第100頁至第101頁、第105頁
    ），是此部分事實堪以認定。
　㈡被告於偵查中具結後證稱王旭志對呂嘉凌口出：你小心一點
    云云，為虛偽不實，且當日王旭志係員警到場後始進入玉山
    銀行等節，業據證人即告訴人王旭志、證人即玉山銀行板橋
    分行襄理郭俊明、證人即玉山銀行板橋分行助理襄理何鳳珠
    、證人即玉山銀行襄理林郁盛、證人即當時到場處理之員警
    林舫宇、陳光皓一致證述明確，茲分述如下：
  ①證人即告訴人王旭志於警詢中證稱：伊到場時員警已經在場
    ，呂嘉凌指控伊對她說：你小心一點等語，根本就沒這回事
    等語（見106年度偵字第37376號偵查卷第11頁），再於偵查
    中證稱：伊當天完全沒有對呂嘉凌說你給我小心一點，伊沒
    有說過這句話等語（見106年度偵字第37376號偵查卷第90頁
    至第91頁），復於本院審理中證述：伊進去玉山銀行大廳，
    就看到兩位制服警察，還有被告及呂嘉凌跟一些行員，當時
    總幹事張榮華沒有在場，當時伊跟警察說伊等要到2樓，因
    為1樓在營業，但呂嘉凌母女不願意上樓，要等總幹事到場
    ，伊確定呂嘉凌在1樓時有打電話找總幹事還是主委，張榮
    華是在伊後面才來，在張榮華到場之前，伊沒有跟呂嘉凌說
    ：「你小心一點」、「你給我小心一點」，伊在1樓沒有跟
    呂嘉凌說：「你小心一點」、「你給我小心一點」，在2樓
    時，伊沒有跟呂嘉凌說：「你小心一點」、「你給我小心一
    點」，伊當天只有進來玉山銀行這一次，早上伊接到林郁盛
    電話沒有來，伊在警察來之後才來，伊沒有從側門進來，伊
    在1樓對話都是警察在場的情況下等語（見同上本院卷第144
    頁至第155頁）。
  ②證人林郁盛於偵查中證稱：呂嘉凌母女先到，母女報警，後
    來警察來了，王旭志才來，伊沒有聽到王旭志對呂嘉凌說「
    你給我小心一點」等語（見106年度偵字第37376號偵查卷第
    101頁），再於本院審理中證稱：王旭志是伊等的商辦委員
    ，王旭志早上的時候沒有過來，中午以後，被告、呂嘉凌過
    來理論機車被移動的事，伊早上有撥電話給總幹事、委員，
    跟他講有這件事情，可是好像早上也沒有怎麼樣，後來下午
    的時候因為他們有到，有一些爭執，伊也就打電話給總幹事
    、委員說看有沒有辦法幫忙處理，早上被告、呂嘉凌母女中
    的一位或兩位來講機車的事，那時候沒有王旭志、沒有警察
    ，大概下午1、2時左右，母女又過來，伊又打電話給商辦委
    員跟總幹事，是呂嘉凌跟被告報警的，他們報警的時間是在
    王旭志來之前，也是張榮華總幹事來之前報警的，後來兩位
    警察先到，王旭志是在警察後面才到，總幹事張榮華也是在
    警察之後才來，王旭志那天下午警察來之後他第一次來，王
    旭志來了之後有加入伊等1樓的談話，在1樓的時候，伊沒有
    聽到王旭志對呂嘉凌口出恐嚇威脅的言語，是在講這件事情
    口氣比較不好，沒有聽到王旭志對呂嘉凌說「你小心一點」
    或「你給我小心一點」，後來因為1樓要營業，銀行提議說
    上去二樓不要影響到營業，伊跟郭俊明、兩位警察、張榮華
    、王旭志、呂嘉凌跟被告上去2樓，王旭志、呂嘉凌上去之
    後有談話，但內容忘記了，在被告在場時，伊沒有聽到王旭
    志對呂嘉凌說「你小心一點」或「你給我小心一點」，後來
    被告被警員帶下去跟郭俊明一起去地下室看她的機車，被告
    已經不在場，伊沒有聽到王旭志對呂嘉凌口出說「你小心一
    點」或「你給我小心一點」，後來伊到二樓，變成伊跟王旭
    志、呂嘉凌跟張榮華總幹事，有一陣子被告、郭俊明、警員
    後來就上來，伊沒有聽到王旭志對呂嘉凌說「你小心一點」
    、「你給我小心一點」，因為在2樓有人說明郭俊明願意賠
    償機車，所以全部又到1樓，在下來1樓的過程中，甚至在1
    樓大廳過程中，當時被告在場，伊沒有聽到王旭志對呂嘉凌
    說「你小心一點」或「你給我小心一點」，整個過程中，沒
    有聽到王旭志對呂嘉凌說「你小心一點」或「你給我小心一
    點」等語明確（見同上本院卷第373頁至第388頁）。
  ③證人郭俊明於警詢中證稱：伊沒有聽到王旭志對呂嘉凌說「
    你給我小心一點」等語，是警方先到場，後來王旭志才到等
    語（見106年度偵字第37376號偵查卷第34頁、第38頁），再
    於偵查中證稱：警察先到，王旭志才來，當天張榮華是最後
    才來，在王旭志之後才來，伊沒有印象王旭志對呂嘉凌說「
    你小心一點」等語（見107年度偵字第28625號偵查卷第150
    頁至第151頁），再於本院審理中證稱：伊於106年9月間任
    職於玉山銀行板橋分行，伊是在2樓的理財貴賓室服務，伊
    於106年9月1日下午時接到1樓同事通知，呂嘉凌他們母女要
    找伊，伊確實看到被告與呂嘉凌、林郁盛、何鳳珠，是呂嘉
    凌說要報警，當他們說叫警察的時候，伊沒有看到商辦委員
    王旭志，後來兩位警員先到，後來才有王旭志，王旭志確實
    是在警察之後才到，伊在1樓營業大廳時，沒有印象聽到王
    旭志對呂嘉凌說：「你小心一點」、「你給我小心一點」類
    似這樣的言語，後來上去2樓之後，伊沒有聽到王旭志對呂
    嘉凌說：「你小心一點」、「你給我小心一點」，伊後來陪
    被告跟一位警員去地下室看機車，警察在場，因為想說把這
    個狀況結束，就說看修機車多少錢伊願意賠償，伊等在地下
    室伊就有同意要賠償，後來伊等又跑到2樓，伊沒有聽到王
    旭志對呂嘉凌說：「你小心一點」或「你給我小心一點」，
    因為那時候應該比較和緩了，伊陪著下去在走樓梯的過程中
    ，還有在1樓大廳要到大門、步出1樓營業大廳，伊沒有印象
    王旭志對呂嘉凌說：「你小心一點」、「你給我小心一點」
    等語明確（見同上本院卷第396-1頁至第396-12頁）。
  ④證人陳光皓於偵查中證稱：沒有人聽到王旭志叫呂嘉凌小心
    一點，伊等在1樓時沒有看到王旭志，到2樓時王旭志才從樓
    梯走上來等語（見106年度偵字第37376號偵查卷第100頁）
    ，再於本院審理中證稱：伊於106年9月1日在海山分局文聖
    派出所擔任警員，伊當天有接獲報案至玉山銀行板橋分行處
    理糾紛，行員和被告在1樓，爭吵的重點是被告的機車停在
    玉山銀行的停車格裡面，已經好幾次了，所以行員林郁盛就
    把他們的機車自行搬動到其他地方去，被告說造成她機車龍
    頭損壞，當時只有看到被告和林郁盛在場，是伊等陪同被告
    、呂嘉凌還有銀行行員到2樓之後，才發現有王旭志，在1樓
    時沒有看到王旭志，依監視器錄影畫面翻拍照片下午2時4分
    許，畫面中人不是伊就是林舫宇警員，伊等差不多那時候到
    ，伊等是106年9月1日下午2時3分許左右抵達，伊等進去時
    沒看到王旭志，一直到2樓才看到王旭志，在1樓大廳伊沒有
    留意有沒有王旭志這個人，一直到2樓時伊才留意到有王旭
    志，因為那時候因為被告跟銀行人員在一樓爭執，為了避免
    影響銀行作業，所以伊就請他們到樓上去，去2樓的時候，
    伊印象中是上去2樓的人，有被告與呂嘉凌、還有林郁盛，
    伊等這一群人上2樓之後，過了大概1、2分鐘，王旭志才上
    來，主要是跟呂嘉凌對話，伊的同事林舫宇就帶被告下去地
    下室看機車，後來伊跟林郁盛就到1樓大廳，留他們在上面
    對話時，過了5到10分鐘才又上去，伊聽到他們對話過程沒
    有到10分鐘，伊就跟林郁盛下樓，過了5至10分鐘，伊等又
    上去2樓，他們在對話過程中，伊沒有聽到王旭志恐嚇或威
    脅呂嘉凌，伊沒有聽到王旭志對呂嘉凌說：「你小心一點」
    、或「你給我小心一點」，後來被告跟林舫宇上來2樓，伊
    等這一群人才又一起下來1樓，因為他們說銀行行員賠錢，
    他的機車有賠錢，所以伊等就離開了，整個過程都沒有聽到
    王旭志對呂嘉凌說「你小心一點」、或「你給我小心一點」
    ，伊在2樓才看到王旭志，伊在1樓沒有注意到王旭志這個人
    等語明確（見同上本院卷第336頁至第338頁、第342頁至第3
    50頁、第367頁）。
  ⑤證人林舫宇於偵查中證稱：沒有人聽到王旭志叫呂嘉凌小心
    一點，伊等在1樓時沒有看到王旭志，到2樓時王旭志才從樓
    梯走上來等語（見106年度偵字第37376號偵查卷第100頁）
    ，再於本院審理中證稱：伊沒有聽到王旭志對呂嘉凌說「你
    小心一點」、或「你給我小心一點」，伊是走在陳光皓後面
    進入銀行，伊等在門口就回報到現場，伊等是於當天下午2
    時3分進入銀行，早上沒有去，伊第一眼看到王旭志是那時
    候呂嘉凌跟行員在講，伊等就想說教他們不要跟行員這樣在
    吵，呂嘉凌在跟行員講話的內容大概也是關於機車被擅自移
    動那些事，伊等在1樓大廳講，已經準備上2樓，伊跟伊同事
    進來應該3、5分鐘有，才看到王旭志，因為他講話感覺伊以
    為他是主管，他口氣也不是很好，所以後來呂嘉凌跟王旭志
    雙方口氣更不好，伊等才因此到2樓坐，監視器畫面翻拍照
    片顯示王旭志大概是晚伊等9分鐘進來，在1樓時王旭志沒有
    跟呂嘉凌說「你小心一點」或「你給我小心一點」，後來因
    為都太大聲了，就有人說去2樓，不要影響到1樓的營業，然
    後伊等一群人就上去2樓，有伊等兩位員警跟呂嘉凌、被告
    、行員，上去2樓之後變成王旭志跟呂嘉凌兩個在吵，伊當
    時沒有聽到王旭志在2樓對呂嘉凌出言恐嚇或威脅，伊沒有
    聽到王旭志說「你小心一點」或「你給我小心一點」，上去
    他們應該又吵了5到10分鐘，伊等就想說趕快分開，下去看
    車子車損的部分，留伊同事在2樓，伊跟被告、行員郭俊明
    下樓去地下室看車，郭俊明說要賠錢，所以被告的意思是說
    那就沒事，後來伊等3人又上去2樓，那時候呂嘉凌跟王旭志
    還在2樓你一言我一語，那時候有跟他們說事情有處理好要
    賠償了，所以那時候伊等上去沒多久，就全部要往下走了，
    伊帶被告上去2樓時，沒有聽到王旭志對呂嘉凌說「你小心
    一點」或「你給我小心一點」，下來1樓時，伊就是跟行員
    說趕快把車怎麼樣處理好，所以他們下來就沒有吵那麼兇，
    所以內容伊都沒有注意聽，伊沒有聽到王旭志對呂嘉凌說「
    你小心一點」、「你給我小心一點」或類似的言語，整個過
    程，從伊等進入大廳到離開，完全沒有聽到王旭志對呂嘉凌
    說「你小心一點」或「你給我小心一點」等語明確（見同上
    本院卷第359頁、第362至第371頁）。
  ⑥證人張榮華於本院審理中證稱：伊擔任「文化勳章」大樓的
    總幹事，總幹事只有伊1位，B1到6樓是商辦、7、8樓是公設
    ，9至25樓是住家，管理委員會組成商辦委員、住家委員，
    王旭志是商辦委員，106年9月1日林郁盛打電話叫伊到玉山
    銀行，說因為機車的問題，伊唯一一次從大門走進玉山銀行
    大廳，一進去看到王旭志，接下來看到呂嘉凌，伊在1樓時
    ，沒有聽到王旭志跟呂嘉凌說「你給我小心一點」或類似的
    話，伊沒有注意到警察何時進入1樓大門，伊等上2樓時，警
    察跟伊等一起上去，只是走在最後面，整個過程中，伊都沒
    有聽到呂嘉凌母女跟警察說被王旭志恐嚇，在1樓、2樓伊都
    沒有聽到王旭志跟呂嘉凌說「你小心一點」。伊應該是在14
    時8分才進去的，伊進去時，沒有發現警察在小圈子裡，但
    伊有留意到王旭志且跟他寒暄等語明確（見同上本院卷第11
    2頁至第113頁、第118頁至第119頁、第121頁、第123頁、第
    126頁至第129頁、第138頁）。
  ⑦證人何鳳珠於偵查中證稱：當天14時呂嘉凌來的時候，王旭
    志還沒來，是呂嘉凌先來，後來警察來了，王旭志才來。被
    告及呂嘉凌當天下午來到板橋分行時，王旭志沒有在警察來
    之前就已經到現場，伊都一直看著呂嘉凌跟被告，直到警察
    來現場，王旭志是警察來之後才到現場，伊沒有聽見王旭志
    對呂嘉凌說「你給我小心一點」等語明確（見106年度偵字
    第37376號偵查卷第149頁至第150頁、107年度偵字第28625
    號偵查卷第151頁至第152頁）。
  ⑧稽之證人郭俊明、何鳳珠、林郁盛、林舫宇、陳光皓均證稱
    王旭志是在警察之後才到場，且王旭志並未對呂嘉凌口出：
    你小心一點等語，俱核與證人即告訴人王旭志上揭證述大致
    相符。再參以警員於監視器錄影畫面14時3分許自玉山銀行
    大門進入、王旭志則於監視器錄影畫面14時8分許自玉山銀
    行之大門進入一節，亦有監視錄影畫面翻拍照片2張在卷可
    參（見106年度偵字第37376號偵查卷第127頁上方照片、第1
    29頁），又卷附勤務指揮中心受理各類案件紀錄單上記載「
    到達時間109年9月1日下午2時3分許」，有該紀錄單1份在卷
    可參（見107年度偵字第28625號偵查卷第31頁），可見員警
    確實於當天下午2時3分許到達玉山銀行，而王旭志則於員警
    到場後之同日下午2時8分許，才進入玉山銀行，俱核與上揭
    證人證述王旭志係於警察到場之後始進入玉山銀行一節相符
    ，益徵上揭證人證述之情節，應與事實相符，堪以採信。況
    被告於偵查中稱：王旭志態度很凶，叫呂嘉凌小心一點，音
    量很大聲云云（見106年度偵字第37376號偵查卷第76頁至第
    77頁），復於本院審理中改稱：王旭志有「叫我」小心一點
    ，且語氣很強，但可能很小聲云云（見同上本院卷第155頁
    ），苟如被告所辯，王旭志確有對呂嘉凌口出上揭內容之話
    語，此既被告親身經歷之事，當無輕易遺忘之理，被告焉有
    可能就王旭志之音量，或稱音量很大云云，或稱可能很小聲
    云云或在偵查中稱被告是叫呂嘉凌（按被告之母）小心一點
    ，竟於審理中供稱被告是叫其小心一點云云，而為如此迥異
    、矛盾之陳述，足見其供詞左支右絀，所為辯詞隨案情發展
    而異，顯見情虛，不足為採。
  ⑨至證人張榮華固於偵查中證稱：王旭志先到玉山銀行，之後
    警察才來云云（見107年度偵字第28625號偵查卷第101頁）
    。然證人張榮華於本院審理中業已明白表示其進入銀行時，
    僅看到告訴人在場，並未留意警員是否在場，是辯護人以此
    主張告訴人早於警員之前到場，即有曲解證人證述之情形，
    再依王旭志與呂嘉凌間當時之對話內容，「員警：那我們等
    總幹事來好嗎？原告（即王旭志）：好。…員警：還是我們
    上樓去好嗎？被告（即呂嘉凌）：好。我們等總幹事好嗎？
    …員警：還是你要等總幹事來再上去？呂嘉凌：我們等總幹
    事來再上去，商家不一定是最大的啦！」，有錄音譯文1份
    在卷可參（見106年度偵字第37376號偵查卷第45頁至第47頁
    ），可見告訴人王旭志、員警與呂嘉凌在玉山銀行1樓對話
    當時，總幹事張榮華尚未到場，故其等談話內容尚有提及要
    等總幹事到場等語顯見實情是張榮華到場時，警員與王旭志
    已在場，尚無疑義，是其於偵查中證稱王旭志先於警察到場
    云云，容與事實不符，尚難執為有利被告之認定。
  ㈢本件事證明確，被告、辯護人、輔佐人上揭所辯，俱非可採
    ，被告犯偽證之犯行，堪以認定，應依法論科。
三、按刑法上之偽證罪，不以結果之發生為要件，一有偽證行為
    ，無論當事人是否因而受有利或不利之判決，均不影響其犯
    罪之成立，而該罪所謂於案情有重要關係之事項，則指該事
    項之有無，足以影響於裁判之結果者而言（最高法院71年台
    上字第8127號判例意旨參照）。查本件被告所為之不實陳述
    ，最終雖未為檢察官所採信，然其已就王旭志涉犯恐嚇案件
    之於案情有重要關係事項虛偽證述，欲影響法院審判結果之
    正確性。是核被告所為，係犯刑法第168條之偽證罪。又偽
    證罪之本質係侵害國家司法權，被告基於單一犯意，先後在
    偵查中就同一事項具結而為虛偽陳述，應視為同一個犯罪行
    為接續動作之實行而論以單純一罪（最高法院97年度台上字
    第4112號判決意旨參照）。本件被告基於偽證之犯意，於上
    開案件106年12月22日、107年1月11日偵查期日，所為如事
    實欄所載之不實證詞，應僅論以一罪。
四、爰審酌被告明知為不實事項，竟仍於偵查時以證人身分就案
    情有重要關係之事項供前具結而為虛偽陳述，妨害檢察官偵
    查犯罪之正確性，造成司法資源之浪費，所為實非足取，且
    被告於109年7月2日下午5時56分許，更利用網路在「爆料公
    社」堅稱告訴人有警告其與呂嘉凌小心一點云云，有告訴人
    提出之列印資料1份在卷可參（見本院卷第227頁、第229頁
    ），尚難認其有悔意，又被告迄今未能與告訴人達成和解，
    就其犯後態度無從為更有利之考量，兼衡其犯罪之動機、目
    的、手段、所生危害、被告於本院審理中陳述其大學畢業之
    智識程度、目前打工之生活狀況（見同上本院卷第555頁）
    等一切情狀，量處如主文所示之刑，以示懲儆。
據上論斷，應依刑事訴訟法第299條第1項前段，刑法第168條，
判決如主文。
本案經檢察官王江濱偵查起訴，經檢察官林殷正、朱曉群到庭執
行職務。
中　　華　　民　　國　 109  　年　　12　　月　　30　　日
                  刑事第二庭    審判長法　官  許必奇
                                      法  官  胡修辰
                                      法  官  劉芳菁
上列正本證明與原本無異。
如不服本判決，應於判決送達後20日內敘明上訴理由，向本院提
出上訴狀 (應附繕本) ，上訴於臺灣高等法院。其未敘述上訴理
由者，應於上訴期間屆滿後20日內向本院補提理由書「切勿逕送
上級法院」。
                                      書記官  羅婉嘉
中　　華　　民　　國　 110　　年　　 1　　月　　 4　　日
附錄本案論罪科刑法條：
中華民國刑法第168條
於執行審判職務之公署審判時或於檢察官偵查時，證人、鑑定人
、通譯於案情有重要關係之事項，供前或供後具結，而為虛偽陳
述者，處 7 年以下有期徒刑。